臺灣桃園地方法院刑事判決　　　　　　　 94年度易字第124號
公　訴　人　臺灣桃園地方法院檢察署檢察官
被　　　告　甲○○　男　42歲.
上列被告因竊盜案件，經檢察官提起公訴（93年度偵字第16794
號），本院判決如下：
    主  文
甲○○無故侵入他人建築物之附連圍繞之土地，累犯，處有期徒
刑月，如易科罰金，以佰元折算壹日。
    事  實
一、甲○○曾因違反電子遊戲場業管理條例案件，經本院於民國
    92年10月24日以92年度壢簡字第1289號判決判處有期徒刑3
    月，而於92年11月20日確定，並於93年3 月16日易科罰金執
    行完畢。仍不知悔改，於93年10月11日下午，至聯一紡織股
    份有限公司設於桃園縣觀音鄉○○村○○路31之3 號之工廠
    （以下簡稱聯一紡織廠），越過該工廠後方、物料倉庫旁之
    鐵門，未經聯一紡織廠之人員同意，無故侵入聯一紡織廠附
    連圍繞之土地，往聯一紡織廠內之宿舍區行走。因聯一紡織
    廠廠務襄理丁○○，於同日上午7 時許，發現置放於該廠物
    料倉庫內之電纜線遭竊，於同日下午1 時許，帶同2 名外籍
    勞工KHAMNAN WICHAI、KHUNSAENATSADA WUT，至該廠物料倉
    庫整理財物時，發現同案被告乙○○（另行審結）及另4 名
    姓名年籍不詳之成年男子，在該物料倉庫內，欲竊取電纜線
    ，該5 人見事機敗露，分頭逃竄，丁○○於追捕上開4 人時
    ，聯一紡織廠警衛室人員丙○○見甲○○在廠區內行走，通
    知丁○○，丁○○即於廠區之宿舍區追捕到甲○○，始知上
    情。
二、案經聯一紡織股份有限公司訴由桃園縣政府警察局大園分局
    報請臺灣桃園地方法院檢察署檢察官偵查起訴。
    理  由
壹、程序方面：
    犯罪之被害人，得為告訴，刑事訴訟法第232 條定有明文。
    經查，聯一紡織廠係由聯一紡織股份有限公司所設，而丁○○係聯一紡織廠之廠務襄理，由伊負責管理，此經丁○○於
    警詢、偵查及本院審理中供承明確（見臺灣桃園地方法院檢
    察署93年度偵字第16794 號偵查卷第13頁、第53頁、第55頁
    、本院94年6 月1 日審理筆錄第7 頁），應認丁○○負責聯
    一紡織廠之廠務，就本件被告甲○○無故侵入聯一紡織廠建
    築物之犯行，有代表聯一紡織股份有限公司提起告訴之權利
    。另丁○○於偵查中表示：「（對本案意見？）希望可以找
    到那些犯嫌，我要提出告訴。」等語（見上開偵查卷第55頁
    ），雖丁○○未具體表明係就何部分之犯罪事實提出告訴，
    惟依丁○○於偵查中指訴：「‧‧‧，我車掉頭有看到一個
    人的身影，他穿白色衣服，正好在跨越電氣室與圍牆間開的
    小門，小門是開在圍牆內，守衛正好也打電話通知我他有看
    到一個穿白衣服的人往廠區守衛室的方向跑，我和他說我也
    看到了，我馬上與二位外勞及被抓到的第四個人開車到守衛
    室，守衛說那個人在宿舍那邊，我們就開車過去找到第五個
    人，我有問第五個人為什麼在這邊，他說他是進來觀光的，
    ‧‧‧」之事實，其應已就屬告訴乃論之被告涉犯無故侵入
    他人建築物及附連圍繞之土地犯行表示告訴之意，依上揭說
    明，丁○○顯已代表聯一紡織股份有限公司，就被告涉犯之
    無故侵入其住宅犯行依法提出告訴。
貳、實體方面：
一、訊據被告甲○○，坦承於前揭時地，進入聯一紡織廠，惟辯
    稱，其係自該廠警衛室旁之大門進入該廠區，欲找朋友及找
    小狗云云。經查：
    (一)證人丁○○於警詢中證稱：「因今（十一）日七時許，我
      工廠物料倉庫內存放之電纜線遭竊，已向大園分局觀音分
      駐所報案，又今（十一）日中午十三時許開始整理遭竊現
      場（物料倉庫內存放之電纜線），進到倉庫時發現有數名
      可疑男子在現場偷同樣之電纜線，它們看到我及員工（泰
      籍二名）後倉促跑出圍牆，分向逃逸，我的泰籍員工緊跟
      追出圍牆歹捕到乙○○，‧‧‧，此時守衛人員打行動電
      話給我說有一男子身穿白色內衣從物料倉庫旁邊跑出，逃
      到員工宿舍大樓旁，我車上載員工及乙○○往宿舍開去，
      在廠區內抓到甲○○，‧‧‧」等語（見上開偵查卷第13
      頁、第13頁背面）；復於偵查中證稱：「‧‧‧，我車掉
      頭有看到一個人的身影，他穿白色衣服，正好在跨越電氣
      室與圍牆間開的小門，小門是開在圍牆內，守衛正好也打
      電話通知我，他有看到一個穿白衣服的人往廠區守衛室的
      方向跑，我和他說我也看到了，我馬上與二位外勞及被抓
      到的第四個人開車到守衛室，守衛說那個人在宿舍那邊，
      我們就開車過去找到第五個人，我有問第五個人為什麼在
      這邊，他說他是進來觀光的，‧‧‧」等語（見上開偵查
      卷第54頁）；嗣於本院審理時證稱：「‧‧‧，我們就出
      去抓到被告李後，我開車回來工廠內，發現有一個穿白色
      內衣的人在爬物料庫旁的一個小鐵門要爬進來廠房裡面（
      平面圖的Ａ處），而且那個小鐵門本來就在工廠內，所以
      不管他爬進爬出都是在工廠裡面，我就把另外一個人即被
      告李帶到廂型車的後面，接著就接到證人姜的電話，所以
      我們就車頭朝工廠的方向開進工廠裡面，那時候門已經開
      了，證人姜站在門口跟我指被告何往宿舍的方向走，我們
      就在宿舍前抓到被告何，被告何說是要進來找人找小狗，
      我質問他為什麼要進來偷電纜線，他說他是要進來找人找
      小狗，我就請他上車，‧‧‧」等語（見本院94年6 月1
      日審理筆錄第7 頁）。另被告甲○○坦承其係於93年10月
      11日下午1 時許，在聯一紡織廠內之宿舍前，為證人丁○○查獲，堪認證人丁○○上開於偵查所稱之「第五個人」
      ，應係被告甲○○。
    (二)證人丙○○於本院審理時證稱：「中午十二點是輪到我去
      警衛室，‧‧‧，我們是輪班顧大門。」、「（你在警衛
      室是從中午十二點待到幾點？）我是待到下班下午五點。
      」、「（工廠的大門是用馬達驅動的白鐵門？）是的。」
      、「（你當天中午十二點到警衛室輪班的時候，工廠的大
      門是關著還是開著？）在下午一點多的時候聽他們（公司
      外勞及主管）說要抓小偷開車要急著出去，所以我就開門
      讓廠車出去一趟，車子出去後我又把門關起來。」、「（
      除了大門之外，有無其他小門可以讓人員方便進出？）大
      門旁有一個小門，但是是鎖著的，連我都沒有那個小門鑰
      匙，所以人員進出都要透過大門進出。」、「（你那天有
      無看到壹隻白色的狗從工廠外面跑到你們工廠裡面？）我
      沒有看到有狗跑進工廠內。」、「（在你值班的那段時間
      ，大門口的進出是否都在你的視線內？）是的。」、「（
      有無看到一個人從工廠大門外面進到工廠裡面說要找小狗
      ？）沒有。」、「（後來在工廠裡面有抓到一個人，這件
      事情你知道否？）我知道，我有看到一個穿白色衣服的人
      從工廠裡面主廠房旁的馬路往大門這邊走過來，再往宿舍
      的方向走過去，我就打手機給主管說有一個人進來，順便
      按下大門的開關讓主管的車進到工廠裡面。」、「（這個
      人有無可能是從工廠大門走進來追狗，你沒有看到？）進
      不來，除非是爬牆進來。」等語（見本院94年6 月1 日審
      理筆錄第3 頁至第5 頁）。查，審酌證人丙○○及丁○○
      之證詞，應認證人丙○○見到該名穿白色衣服的人時，以
      行動電話通知之主管，應係證人丁○○無訛；又證人丁○○經證人丙○○之告知後，在廠區之宿舍前查獲證人丙○○所指「穿白色衣服」之人，故應認證人丙○○所指「穿
      白色衣服」之人，即為被告甲○○。
    (三)另證人丁○○復證稱：「（你在工廠外的小路就看到有一
      個人在爬工廠的小門，是否有看清他的臉孔？）沒有，我
      只有看到他穿白色內衣非常清楚。」、「（是長袖還是短
      袖的內衣？）短袖。」、「（後來在工廠內抓到這個人的
      穿著是否是一樣的？）一樣的。」、「（從你在工廠外的
      小路看到這個穿白色內衣的人，到你回到工廠抓到被告何
      ，中間間隔多久？）大約一、二分鐘的時間。」等語（見
      本院94年6 月1 日審理筆錄第8 頁）。再查，被告甲○○
      為證人丁○○查獲時，身著白色長袖無領上衣，此有被告
      甲○○查獲後於警局所拍攝之照片1 紙為證（見上開偵查
      卷第17頁），且為被告甲○○自認在卷（見本院94年6 月
      1 日審理筆錄第15頁），雖與證人丁○○證述，爬工廠小
      門的人身著短袖白色內衣不符，且證人丁○○亦未能清楚
      見到該名爬工廠小門的人之面孔，然依證人丙○○上開證
      詞，被告甲○○係自工廠裡面主廠房旁的馬路往大門方向
      走來，向往宿舍方向走過去，而依聯一紡織廠之平面圖（
      見上開偵查卷第61頁），主廠房旁之馬路與工廠後方之小
      門（即該圖所繪之Ａ處），相距不遠，且證人丁○○駕車
      自工廠外之小路，見該名穿白色衣服之人在爬工廠後方之
      小門（即該圖所繪之Ａ處），至駕車返回廠區於宿舍前查
      獲被告甲○○，前後相隔約一、二分鐘，為時非久，且該
      名穿白色衣服之人之身材、衣服顏色係白色無領，均與被
      告甲○○相符，此經證人丁○○前揭證述明確，堪認證人
      丁○○證稱爬工廠後方小門穿白色衣服之人，應依被告甲○○無訛。此外，證人丙○○亦證稱，未見被告甲○○自
      工廠大門口進入，亦未見一隻小狗進入，而被告甲○○辯
      稱，其係自工廠大門口進入找朋友並抓一隻小狗云云，係
      屬無稽，不足為採。
    (四)綜上，被告無故侵入他人建築物及附連圍繞之土地之犯行
      明確，洵堪認定。
二、核被告甲○○所為，係犯刑法第306 條第1 項之無故侵入他
    人建築物之附連圍繞之土地罪，公訴人起訴書犯罪事實欄已
    述及，惟論罪漏引上開法條。另查被告甲○○曾有如事實欄
    所載之犯罪前科與執行紀錄，此有臺灣高等法院被告全國前
    案紀錄表與台灣桃園地方法院檢察署刑案資料查註紀錄表各
    乙份存卷可按，其於5 年以內再犯本件有期徒刑以上之罪，
    為累犯，應依刑法第47條之規定加重其刑。爰審酌被告甲○○未經聯一紡織廠管理人員之同意，踰越工廠後方鐵門進入
    廠區○○○○段，使聯一紡織廠對其財產管理及維護受有影
    響等損害、其智識程度、素行、犯罪後態度非惡，且對其犯
    行已有悔意（見本院94年6 月1 日審理筆錄第16頁）等一切
    情狀，量處如主文所示之刑，並諭知易科罰金之折算標準。
參、公訴意旨另以：被告甲○○與被告乙○○及與另3 名年籍不
    詳之成年人共同基於意圖為自己不法所有之犯意聯絡，於93
    年10月11日下午，到桃園縣觀音鄉○○村○○路31之3 號之
    「聯一紡織廠」，越過該工廠之圍牆並扳開物料倉庫之鐵捲
    門，踰越圍牆及安全設備後，無故侵入他人之建築物及附連
    圍繞之土地內（被告甲○○所犯無故侵入他人之建築物及附
    連圍繞之土地犯行部分，業經本院為有罪判決，詳如前述）
    ，持客觀上足供兇器使用之鐵剪（未扣案）著手竊取電纜線
    。甲○○等人先將整綑電纜線裁截成小段，再將幾條電線捆
    成一束，尚未搬到圍牆外而未置於己力實際支配之情形下，
    適該工廠之管理人丁○○於同日下午1 時許帶同2 名外籍勞
    工KHAMNAN WICHAI、KHUNSAEN ATSADAWUT回該物料倉庫整理
    財物時，發覺上情。該5 人見事機敗露，分頭逃竄，丁○○
    同時見甲○○仍在廠區內，並自物料倉庫逃往宿舍區，之後
    旋在宿舍區追捕到甲○○並報警究辦，應認被告甲○○所為
    ，涉犯刑法第321 條第2 項、第1 項第2 款、第3 款、第4
    款之加重竊未遂罪嫌。惟查：
一、按犯罪事實應依證據認定之，無證據不得推定犯罪事實，刑
    事訴訟法第154 條定有明文。而認定被告有罪之事實，應憑
    證據，如未能發現相當之證據，或證據不足以證明，自不能
    以推測或擬制之方法以之為裁判基礎；且認定事實所憑之證
    據，其為訴訟上之證明，須達於通常一般之人均不致有所懷
    疑而得卻確信者，始得據為有罪之認定，倘其證明尚未達到
    此一程度，而有合理懷疑存在時，尚難為有罪之認定基礎；
    另茍積極之證據不足以為被告事實之認定，即應為被告有利
    之認定，更不必有何有利之證據，最高法院30年上字816 號
    、40年台上字86號、76年台上字4986 號 判例，分別揭有上
    旨，足資參照。又按，刑法竊盜罪之成立，以行為人意圖為
    自己不法之所有而竊取他人之動產為要件，所謂不法所有，
    係指非法取得他人之物，據為自己或第三人所有而言，若行
    為人主觀上無此不法所有意圖者，則不能成立竊盜罪。
二、公訴人認被告涉有上揭竊盜犯行，無非係依證人丁○○、KH
    AMNAN WICHAI、KHUNSAEN ATSADAWUT等人之證述、現場照片
    12紙、工廠廠房位置圖1 份為證。訊據被告甲○○，堅詞否
    認有何竊盜犯行，辯稱，其係進入聯一紡織廠內找朋友、找
    小狗等語。復查：
    (一)證人丁○○於警詢中稱：「‧‧‧，進到倉庫時發現有數
      名可疑男子在現場偷同樣之電纜線，‧‧‧，」等語（見
      上開偵查卷第13頁），復於偵查中證稱：「‧‧‧，下午
      一點要去清理物料倉庫，有看到小偷五人在物料倉庫裡搬
      剩餘的電線，‧‧‧」等語（見上開偵查卷第53頁）；末
      於本院審理中證稱：「‧‧‧，下午一點我們去整理時有
      二個外勞先騎腳踏車去倉庫，我是開車在後面跟著，前面
      二個外勞突然說有小偷，我就叫證人姜開門讓我們出去，
      他就開了一個縫讓我們開車出去，我們就出去抓到被告李
      ‧‧‧」等語（見本院94年6 月1 日審理筆錄第6 頁），
      參上證人丁○○之證詞，並未親自見到在物料倉庫內，欲
      竊取電纜線之人，是難依證人丁○○事後在廠區宿舍前查
      獲被告甲○○，即認被告甲○○係於物料倉庫內欲竊取電
      纜線之人。
    (二)另依證人KHU NSAEN ATSADAWUT 於警詢中稱：「一進到倉
      庫時發現有可疑男子在現場正在搬同樣的電纜線，他們看
      到我們時，就立即逃跑，‧‧‧，然後當我們坐老闆（即
      丁○○）的車子回工廠時，又在員工宿舍大樓旁發現一個
      人，老闆叫我們也把他抓上車。」等語（見上開偵查卷第
      15頁）；於本院審理中稱：「我中午要進去倉庫的時候，
      看到有人在那邊用大型的剪刀在剪電纜線，我就喊『小偷
      、小偷』，我是先看到人，跟同伴用泰語說有小偷，看到
      小偷我喊小偷以後，我看到一個小偷在跑我就跟著翻牆追
      出去，等到我跟小偷一起翻牆出去後看到好多人在跑。」
      、「（被告何是如何抓到？）我們先抓到被告李之後，與
      丁○○回工廠，聽到在警衛室的會計小姐說裡面還有人，
      被告何是在宿舍及倉庫之間被抓。」、「（抓到被告何的
      時候，他有無反抗？）他沒有反抗，只是在裡面走來走去
      。」等語（見本院94年4 月13日審理筆錄第7 頁、第8 頁
      ）；再依證人KHAMNAN WICHAI於警詢中稱：「一進到倉庫
      時發現有可疑男子在現場正在搬同樣的電纜線，他們看到
      我們時，就立即逃跑，‧‧‧，然後當我們坐老闆（即丁○○）的車子回工廠時，又在員工宿舍大樓旁發現一個人
      ，老闆叫我們也把他抓上車。」等語（見上開偵查卷第16
      頁）；復於本院審理時證稱：「（那天下午你有無發現有
      無何人侵入倉庫或工廠？）我下午一點去倉庫上班的時候
      ，看到有人在倉庫裡面，我就喊有小偷。」、「（當時倉
      庫的光線如何？）當時倉庫的燈是關著的，但是還是可以
      看得到人。」、「（你看到幾個人？）我原本只看到一個
      人，我就用華語喊『老闆，老闆，有小偷』，就看到有好
      幾個人出來。」、「（有無看清那些人的臉？）那時我沒
      看清誰是誰。」等語（見本院94年4 月13日審理筆錄第4
      頁）。參上證人KHU NSAEN ATSADAWUT 、KHAMNAN WICHAI
      之證述內容，亦未親自見到被告甲○○在物料倉庫內欲竊
      取電纜線，是難憑證人KHU NSAEN ATSADAWUT 、KHAMNAN
      WICHAI之證詞，即認被告甲○○有公訴人所指之竊盜犯行
      。
    (三)另觀諸現場照片12張，係就聯一紡織廠之周圍、物料倉庫
      內遭竊後之現狀及在圍牆外尋獲電纜線之情狀，並無直接
      證據證明被告甲○○有公訴人所指之竊盜犯行。
    (四)雖被告甲○○辯稱，其係自工廠大門口進入，欲找朋友、
      找小狗云云，惟被告甲○○上揭辯稱，無足為採，應認被
      告甲○○係自工廠後方小門處，踰越該小門後進入聯一紡
      織廠，業如前述，倘被告甲○○確係於物料倉庫內欲竊取
      電纜線者，衡情，應無自工廠外踰越小門再進入廠區之理
      ，且被告甲○○為證人丁○○尋獲後，亦無反抗或欲逃脫
      之情，應認被告甲○○並非於前揭時地，在物料倉庫內欲
      竊取電纜線之人。
    (五)此外，復查無其他積極證據足資證明被告有公訴意旨所指
      之竊盜未遂犯行，揆諸首揭說明，原應為被告無罪之諭知
      ，惟公訴人認被告此部分之犯行，與前揭論罪科刑部分有
      裁判上一罪之關係，爰不另為無罪之諭知，在此敘明。
據上論斷，應依刑事訴訟法第299 條第1 項前段、刑法第306 條
第1 項、第47條、第41條第1 項前段，罰金罰鍰提高標準條例第
1 條前段、第2 條，判決如主文。
本案經檢察官林鈺雄到庭執行職務
中　　華　　民　　國　　94　　年　　6 　　月　　15　　日
　　　　　　　　　刑事第二庭    審判長法　官　徐培元
                                      法  官  鄭吉雄
                                      法  官  陳心婷
以上正本證明與原本無異。
如不服本判決，應於判決送達後10日內向本院提出上訴狀（應附
繕本），上訴於臺灣高等法院。
      　　　　　　　　　　　　　　　　書記官　陳青瑜
中　　華　　民　　國　　94　　年　　7 　　月　　7 　　日
附錄本件論罪科刑法條全文：
中華民國刑法第306條
(侵入住居罪)
無故侵入他人住宅、建築物或附連圍繞之土地或船艦者，處一年
以下有期徒刑、拘役或三百元以下罰金。
無故隱匿其內，或受退去之要求而仍留滯者，亦同。
（註：本件主文所諭知之易服罰金之折算標準係以銀元為單位，
一銀元折算新臺幣三元。）
